臺灣高等法院刑事判決　　　　　　　　　　　　　　九十年度上易字第四一二號
　　上　訴　人　臺灣板橋地方法院檢察署檢察官
　　被　　　告　丙○○
　　被　　　告　甲○○
右上訴人因傷害等案件，不服臺灣板橋地方法院九十年度易字第一三三一號，中華民
國九十年五月三十一日第一審判決（起訴案號：臺灣板橋地方法院檢察署八十九年度
偵字第一一五五○號）提起上訴，本院判決如左：
    主  文
原判決撤銷。
丙○○連續有配偶而與人通姦，處有期徒刑肆月，如易科罰金以參佰元折算壹日；又
連續傷害人之身體，處有期徒刑參月，如易科罰金以參佰元折算壹日，應執行有期徒
刑陸月，如易科罰金以參佰元折算壹日。
甲○○連續與有配偶之人相姦，處有期徒刑肆月，如易科罰金以參佰元折算壹日；又
傷害人之身體，處拘役伍拾日，如易科罰金以參佰元折算壹日。
    事  實
一、丙○○係乙○○○之夫，為有配偶之人；甲○○亦明知丙○○為有配偶之人。二
    人基於相通姦之概括犯意，自民國（下同）八十七年五月初起至八十九年二月十
    四日止，先後多次在台北縣樹林市○○路三七九巷二十九號信克針織有限公司（
    下稱信克公司）內之閣樓房間等處發生通姦、相姦行為。
二、八十八年十月二十五日上午十時許，乙○○○因丙○○多日未返家，即前往信克
    公司尋找丙○○，因見丙○○與甲○○二人有說有笑，而心生不滿，出手毆打甲○○（傷害部分未據告訴），翌（二十六）日，乙○○○再次前往信克公司，甲○○要求乙○○○道歉，為乙○○○所拒絕，甲○○即基於傷害人之身體之犯意
    ，以非其所有之木板自後方拍打並推擠乙○○○，致其受有背部、兩臂右額部挫
    傷及皮下瘀血、頸及小腿扭傷等傷害。
三、丙○○於八十八年十一月二十二日上午十時許，在上址因見乙○○○緊追甲○○
    不捨欲找詹女理論，為阻擋乙○○○，乃基於傷害人身體之概括犯意，徒手毆打
    乙○○○耳光一下，致其受有左臉頰瘀腫（三乘三公分）之傷害；八十九年二月
    十四日上午六時許，丙○○在同址又見乙○○○攜照相機前來拍其與甲○○相擁
    而眠之照片，而起爭執，丙○○復基於同前傷害人身體之犯意，用力推擠乙○○○，致乙○○○受有右手第四指瘀腫（一乘一公分）、膝瘀腫（三乘三公分）等
    傷害。
四、案經被害人乙○○○訴由臺北縣警察局樹林分局移送臺灣板橋地方法院檢察署檢
    察官偵查起訴。
    理  由
一、被告丙○○、甲○○均經傳喚雖未據到庭，惟查右開事實欄一所載被告二人妨害
    家庭，事實欄二、三所示被告甲○○及丙○○於八十九年二月十四日分別傷害乙○○○之犯罪事實，均經被告等各就所犯部分，供承不諱，所供核與告訴人乙○○○之指訴相符，妨害家庭部分並有被告等之戶籍謄本，傷害部分亦有驗傷診斷
    書各二份可參，上開事實應足信為真正。至被告丙○○固否認有事實欄三所示於
    八十八年十一月二十二日傷害乙○○○之犯行，然查此部分事實已據告訴人指訴
    甚詳，復有行政院衛生署臺北醫院所出具之診斷證明書足佐，參以告訴人係因不
    滿其夫即被告丙○○與被告甲○○有不正常之男女關係，因而找甲○○理論，鑒
    於告訴人之前亦因同樣情形於八十八年十月二十五日遭甲○○毆傷，而被告丙○○則一味維護甲○○，足見告訴人所稱其因緊追甲○○欲找詹女理論為被告丙○○目睹因而出手掌告訴人臉頰之指訴，信而有據。被告丙○○此部分所辯諉責
    飾卸之詞，不足採信。事證明確，被告等上開犯行，均堪認定。
二、被告丙○○係乙○○○之夫，為有配偶之人，被告甲○○與丙○○經營信克公司
    ，亦知丙○○係有配偶之人，此據甲○○供明（甲○○無有配偶）。核其兩人就
    事實欄一所載之行為，丙○○係犯刑法第二百三十九條前段之通姦罪，甲○○則
    犯同條後段之相姦罪，應依前段規定處刑。如事實欄二、三所載傷害行為，則各
    犯刑法第二百七十七條第一項之傷害罪。告訴人自始即指明八十八年十月二十六
    日、十一月二十二日先後遭甲○○、丙○○毆打，起訴書犯罪事實欄內將上開日
    期順序記載相反，顯屬誤載，應予訂正。被告丙○○所犯通姦、傷害犯行，被告
    甲○○所為相姦行為，均各時間緊接，構成要件亦復相同，顯係基於概括犯意反
    覆為之，各為連續犯，應依刑法第五十六條之規定以一罪論，並加重其刑。被告
    等各自所犯上開二罪，犯意各別，構成要件不同，應分論併罰。
三、原審據以論科，雖非無見。然查，原判決就被告等妨害家庭部分於事實一欄固記
    載「丙○○係乙○○○之夫，甲○○亦明知丙○○為有配偶之人」，但於理由一
    欄則未說明此項認定事實所憑之依據，已有理由不備之違誤。被告丙○○兩次傷
    害告訴人均是肇因於不滿告訴人甘涉其與甲○○之親密關係，有以致之，應係出
    自於預定之犯罪計畫而為，原判決認屬數罪併罰，及被告甲○○所犯上開兩罪，
    原判決漏未說明屬數罪併罰關係，同有不當。原審檢察官依循告訴人之請求，以
    原審量刑過輕為由提起上訴，原判決並有前揭可議之處，自屬無可維持，應予撤
    銷改判。爰審酌被告二人相通姦所造成另一方配偶即告訴人精神上之損害，進而
    因姦情而毆打告訴人之犯罪手段、目的及其品性、生活狀況、智識程度，及犯罪
    後態度等一切情狀，分別量處如主文第二項所示之刑。被告丙○○部分，並依刑
    法第五十一條第五款定其應執行刑。被告等行為後，刑法第四十一條易科罰金之
    規定，業於九十年一月十日經修正公布（同年月十二日起生效施行），依刑法第
    二條第一項前段規定，從修正後刑法第四十一條第一項前段規定諭知易科罰金之
    折算標準。
四、被告經合法傳喚無正當理由不到庭，不待其陳述逕行判決。
據上論斷，應依刑事訴訟法第三百六十九條第一項前段、第三百六十四條、第二百九
十九條第一項前段、第三百七十一條、刑法第五十六條、第二百三十九條、第二百七
十七條第一項、第四十一條第一項、第五十五條第五款、第二條第一項前段、罰金罰
鍰提高標準條例第一條前段、第二條，判決如主文。
本案經檢察官吳國南到庭執行職務。
中      華      民      國    九十一    年      一      月    三十一    日
                              臺灣高等法院刑事第二十三庭
                                  審判長法  官  黃  瑞  華
                                        法  官  宋      祺
                                        法  官  吳      燦
右正本證明與原本無異。
不得上訴。
                                        書記官  陳  靜  姿
中      華      民      國    九十一    年      一      月    三十一    日
附錄：本判決論罪科刑法條：
附錄法條
刑法第二百三十九條
有配偶而與人通姦者，處一年以下有期徒刑；其相姦者亦同。
刑法第二百七十七條
傷害人之身體或健康者，處三年以下有期徒刑，拘役或一千元以下罰金。
犯前項之罪，因而致人於死者，處無期徒或七年以上有期徒刑；致重傷者，處三年以
上十年以下有期徒刑。
